【裁判字號】    95,訴,1568
【裁判日期】    950929
【裁判案由】    毒品危害防制條例
【裁判全文】
臺灣彰化地方法院刑事判決              95年度訴字第1568號
公  訴  人  臺灣彰化地方法院檢察署檢察官
被      告  甲○○
                    （另案於臺灣嘉義監獄執行中）
上列被告因違反毒品危害防制條例案件，經檢察官提起公訴（95
年度毒偵字第3152號），於本院準備程序中，被告就被訴事實為
有罪之陳述，經裁定改行簡式審判程序，本院判決如下：
    主  文
甲○○施用第一級毒品，累犯，處有期徒刑壹年貳月。扣案之海
洛因壹包（淨重零點零肆公克）沒收銷燬之。
    犯罪事實及理由
一、甲○○曾於民國91年間，因竊盜案件，經本院以91年度易字
    第328號刑事判決判處有期徒刑6月，經上訴由臺灣高等法院
    臺中分院以91年度上易字第978號刑事判決撤銷原判決，判
    處有期徒刑9月確定，於92年5月22日執行完畢。其前因施用
    毒品案件，經送強制戒治，嗣經裁定停止戒治，所餘戒治期
    間付保護管束，而於92年3月20日因執行保護管束期滿未經
    撤銷，視為執行完畢，經臺灣彰化地方法院檢察署檢察官於
    92年4月3日，以92年度戒毒偵字第218號為不起訴處分確定
    。復因施用第一級毒品案件，經中部軍事法院於93年8月31
    日，以93年度台審字第218號判決判處有期徒刑1年確定，而
    於94年6月27日執行完畢。詎其不思戒除毒癮，復因吸毒成
    癮而基於反覆持續施用第一級毒品之犯意，自95年5月初起
    至95年8月3日止，在其彰化縣鹿港鎮○○里○○路○段620巷
    88號住處，以將海洛因摻入香菸中再點燃吸食之方式，施用
    第一級毒品海洛因多次。嗣於95年8月3日下午5時30分許，
    在彰化縣鹿港鎮○○里○○路與頂草路路口處，為警查獲，
    並扣得第一級毒品海洛因1包（淨重0.04公克），且經警採
    集其尿液送驗，結果呈嗎啡陽性反應，始查悉上情。
二、按除被告所犯為死刑、無期徒刑、最輕本刑為3年以上有期
    徒刑之罪或高等法院管轄第1審案件者外，於前條第1項程序
    進行中，被告先就被訴事實為有罪之陳述時，審判長得告知
    被告簡式審判程序之旨，並聽取當事人、代理人、辯護人及
    輔佐人之意見後，裁定進行簡式審判程序；除簡式審判程序
    及簡易程序案件外，第1審應行合議審判，刑事訴訟法第273
    條之1第1項、第284條之1分別定有明文。本件被告甲○○所
    涉係死刑、無期徒刑、最輕本刑為3年以上有期徒刑之罪或
    高等法院管轄第1審案件以外之罪，並於本院行準備程序時
    就被訴事實為有罪之陳述，本院合議庭依前揭規定，經評議
    結果，裁定改由受命法官獨任行簡式審判程序。
三、上開事實，業據被告甲○○於本院審理時坦承不諱，且被告
    獲案後，經警採集其尿液送驗結果，確呈嗎啡陽性反應，此
    有詮昕科技股份有限公司濫用藥物尿液檢驗報告書1紙附卷
    可稽，而扣案之白色粉末1包，經送鑑驗結果，確含海洛因
    成份（淨重0.04公克），亦有法務部調查局鑑定書1紙在卷
    可參，此外復有該海洛因1包扣案可資佐證，足徵被告之自
    白確與事實相符，本件事證明確，被告犯行應堪認定。
四、查刑法已於94年2月2日修正公布，刪除刑法第56條關於連續
    犯之規定，且自95年7月1日起施行。(一)按刪除連續犯規定之
    修正理由已有「至連續犯之規定廢除後，對於部分習慣犯，
    例如竊盜、吸毒等犯罪，是否會因適用數罪併罰而使刑罰過
    重產生不合理之現象一節，在實務運用上應可參考德、日等
    國之經驗，委由學界及實務以補充解釋之方式，發展接續犯
    之概念，對於合乎接續犯或包括的一罪之情形，認為構成單
    一之犯罪，以限縮數罪併罰之範圍，用以解決上述問題」之
    說明。(二)且按刑事法若干犯罪行為態樣，本質上原具有反覆
    、延續實行之特徵，立法時既予特別歸類，定為犯罪構成要
    件之行為要素，則行為人基於概括之犯意，在密切接近之一
    定時、地持續實行之複次行為，倘依社會通念，於客觀上認
    為符合一個反覆、延續性之行為觀念者，於刑法評價上，即
    應僅成立一罪。學理上所稱「集合犯」之職業性、營業性或
    收集性等具有重複特質之犯罪均屬之，例如經營、從事業務
    、收集、販賣、製造、散布等行為概念者是，亦有最高法院
    95年度台上字第1079號判決意旨可資參照。(三)而毒品因有高
    度之成癮性及濫用性，施用毒品之行為本身，顯然具有反覆
    性及延續性之特徵，如將「持續多次施用毒品行為」評價為
    數罪，恐與刑罰過度評價禁止原則相悖。基此，本院認被告
    持續多次施用第一級毒品海洛因行為應僅成立「集合犯」之
    實質一罪，且施用毒品既屬集合犯之習慣犯的性質，被告雖
    於刑法修正前、後各有多次施用毒品行為，本院仍僅論以一
    罪（均屬集合犯之實質一罪）。(四)本案被告施用第一級毒品
    之最後行為時係於95年8月3日，乃在刑法前開修正施行後，
    是本案自應全部適用修正後刑法，無庸再為新舊法之比較，
    附此敘明。
五、核被告甲○○所為，係犯毒品危害防制條例第10條第1項之
    施用第一級毒品罪。被告持有第一級毒品之低度行為，應為
    其施用第一級毒品之高度行為吸收，不另論罪。查被告曾於
    91年間，因竊盜案件，經本院以91年度易字第328號刑事判
    決判處有期徒刑6月，經上訴由臺灣高等法院臺中分院以91
    年度上易字第978號刑事判決撤銷原判決，判處有期徒刑9月
    確定，於92年5月22日執行完畢，有臺灣高等法院被告全國
    前案紀錄表、臺灣彰化地方法院檢察署刑案資料查註紀錄表
    各1份在卷可憑，其於有期徒刑執行完畢後，5年內再犯有期
    徒刑以上之本罪，為累犯，應依刑法第47條第1項之規定加
    重其刑。爰審酌被告前有毒品及竊盜前科紀錄，素行不佳，
    及其施用毒品之動機、目的、方法、不知珍惜身體、施用毒
    品之期間、所生危害，暨犯後坦承犯行之態度等一切情狀，
    量處如主文所示之刑。又扣案之海洛因1包（淨重O.04公克
    ），係屬第一級毒品，應依毒品危害防制條例第18條第1項
    前段之規定沒收銷燬。
六、應依刑事訴訟法第273條之1第1項、第299條第1項前段、第
    310條之2、第454條第1項，毒品危害防制條例第10條第1項
    、第18條第1項前段，刑法第11條前段、第47條第1項，判決
    如主文。
本案經檢察官吳曉婷到庭執行職務。
中    華    民    國    95    年    9     月    29    日
                    刑事第二庭  法  官  郭麗萍
以上正本證明與原本無異。
如不服本判決，應於判決送達後10日內向本院提出上訴狀 (須附
繕本)。
中    華    民    國    95    年    10    月    3     日
                                書記官  王惠嬌
毒品危害防制條例第10條第1項
施用第一級毒品者，處 6 月以上 5 年以下有期徒刑。


司法院資訊處製作；財團法人民間司法改革基金會備份。
